最高法院刑事判決　　　　　　九十四年度台上字第六二０一號
　　上　訴　人　台灣高等法院檢察署檢察官
　　被　　　告　甲○○
　　　　　　　　　　　　24巷.
　　　　　　　　　　　　樓
　　　　　　　　　　　　送達處.
　　　　　　　　　　　　○路4.
上列上訴人因被告搶奪等罪案件，不服台灣高等法院中華民國九
十二年三月十一日第二審判決（九十一年度上訴字第二五三四號
，起訴案號：台灣桃園地方法院檢察署九十年度偵字第二一二二
七、二一二二八號，九十一年度偵字第九六、二０三六號），提
起上訴，本院判決如下：
    主  文
上訴駁回。
    理  由
一搶奪部分：
按刑事訴訟法第三百七十七條規定，上訴於第三審法院，非以判
決違背法令為理由，不得為之。是提起第三審上訴，應以原判決
違背法令為理由，係屬法定要件。如果上訴理由狀並未依據卷內
訴訟資料，具體指摘原判決不適用何種法則或如何適用不當，或
所指摘原判決違法情事，顯與法律規定得為第三審上訴理由之違
法情形，不相適合時，均應認其上訴為違背法律上之程式，予以
駁回。本件檢察官上訴意旨略稱：(一)、原判決以共犯即證人楊仁
文、蘇文華於偵查中否認被告甲○○參與犯行，致前後供述不一
致有瑕疵而不足採。惟按共同被告先後所為不利於己之陳述，互
有出入時，審理事實之法院應本於職權詳為調查，斟酌各方面之
情形，依自由心證判斷其孰為可信，不得因其先後陳述有所紛歧
，即全部予以捨棄。本件其他各共犯關於被告有參與原判決附表
編號三及五所示搶奪犯罪之供述，業經第一審予相當調查，足證
有其情事，仍可為被告犯罪之證據。況其餘共犯供出被告對其等
己身刑責並無足減免，且各該共犯非漫事指稱被告參與多件，而
係在警、偵訊時，逐一思慮回答，所供又互屬相符，當不致無故
攀誣。且共犯即證人蘇文華在原審調查時亦稱：警訊所陳實在（
經朗讀告以要旨）；我和楊仁文各自尋找目標，被告在車上；行
搶過程中，被告一直在現場；是在邱鳳美家，三人坐上車去行搶
等語，復對其前後陳述不一致之處，明白表示「偵查中所謂『甲
○○沒有參加』，係指我們下手偷，甲○○開車在旁邊等」之意
，並經審判長就「甲○○開車載你們去行搶？」、「如何到現場
」等情不斷重複訊問證人蘇文華，證人蘇文華仍肯定回答明確在
卷，在在確認被告參與犯行，亦徵證人楊仁文嗣後全盤否認被告
參與之詞，反而與事實不符，故原審採證實有違經驗法則及論理
法則。(二)、被告聲請傳訊證人高准徑、邱鳳美、王崔榕作不在場
證明，惟查：(1)、被告就高准徑提出的待證事項係「被告陪同邱
鳳美至金昌車行向證人取回身分證」，證人高准徑先證稱：「證
人邱鳳美和被告一起到我的店裡，大約十點多的時候，……」等
語，嗣被告供稱：「高先生的太太拿身分證給我。因為高先生當
時出國」，證人高准徑隨即改稱：「我當時是出去，不是出國…
…」，證人與被告供陳情節已不一致。況且，果被告與邱鳳美前
去金昌車行時，證人高准徑不在場，則其就待證事項既非親身見
聞之人，若非證人不適格，即屬傳聞證據，其證詞應無證據能力
，原審以無證據能力之證據採為判決之依據，自屬違法。(2)、證
人高准徑、王崔榕均僅就民國九十年十二月七日之情形作證，關
於同月十一日之不在場證明，除證人邱鳳美之證詞外，並無其他
證據足資佐證，原審判決竟以證人高准徑、王崔榕之證詞認定邱
鳳美對於十二月七日及十一日兩日行程之證詞，無偏頗之情，被
告所辯該二日未參與犯行應無虛詞，其證據取捨及事實認定與調
查證據之結果不符，即有判決理由矛盾之違法。(三)、被告與證人
楊仁文、蘇文華均為瘖啞人，但非無知識能力之人。渠等於警、
偵訊及法院審理時均有手語傳譯為渠等翻譯，認知及溝通均無困
難，證人楊仁文嗣翻異初供，指稱先前供稱被告犯案「是手語翻
譯翻錯了」或看不懂置辯，原審未進一步查明，不同之手語傳譯
員間何人之傳譯錯誤，以究明前後證詞何者為正確可信？或鑑定
渠等理解及表達能力，即逕認定「渠等均屬瘖啞人士，表達及理
解能力實與正常人尚有差異，對於警員在製作筆錄時所問是否能
在正確理解下陳述，不無疑問」，而主觀為有利於被告之推斷，
不足以昭信服，而有應於審判期日調查之證據未予調查及理由不
備之違法等語。
惟查證據之取捨與其證明力之判斷，以及事實有無之認定，屬事
實審法院之職權，苟其取捨證據與判斷證據證明力並不違背經驗
法則及論理法則，即不容任意指為違背法令，而執為第三審適法
之上訴理由。又按犯罪事實應依證據認定之，無證據不得認定犯
罪事實；被告或共犯之自白，不得作為有罪判決之唯一證據，仍
應調查其他必要之證據，以察其是否與事實相符，刑事訴訟法第
一百五十四條第二項、第一百五十六條第二項分別定有明文。本
件原判決以被告甲○○自始否認有公訴意旨所指於九十年十二月
七日下午一時二十分許及同年月十一日中午十二時二十分許，夥
同楊仁文、蘇文華分別搶奪陳林玉春、陳碧珠財物之犯行，而經
查公訴人認被告有上開搶奪犯行，係以楊仁文、蘇文華於警詢及
偵查中之自白為其依據，但二人於第一審及原審均否認被告有參
與搶奪犯行，前後供述已有不符。證人邱鳳美於審理中均證稱：
九十年十二月七日及同年月十一日白天被告與伊均在一起等語；
證人高准徑於原審結證稱：九十年十二月七日上午十點多，被告
與邱鳳美一起至伊店內拿證件回去等語；證人即幼稚園老師王崔
榕於原審證實：九十年十二月七日邱鳳美之女眼睛受傷，邱女與
被告上午十一時許有來幼稚園接邱女之女等語，並有教學日誌可
佐，足見邱鳳美所證被告與伊於九十年十二月七日上午同至幼稚
園接伊女兒，當日二人在一起等語，應非虛詞。另參以被告及楊
仁文、蘇文華均為瘖啞人士，表達及理解能力與正常人尚有差異
，對警員等人之詢問是否能在正確理解下陳述，不無疑問。此外
，復查無其他證據足認楊仁文、蘇文華二人不利被告之自白確與
事實相符，因認不能證明被告有上開搶奪犯行，而諭知被告無罪
之判決，已詳其論斷之理由。所為論斷，均有卷存證據資料可
資覆按。從形式上觀察，並無違背法令之情形存在。檢察官上訴
意旨雖指摘原判決違背法令，然查蘇文華於原審訊問時雖稱：伊
與楊仁文行搶時，被告有至現場，是被告載伊等至搶奪現場云云
，但蘇文華亦證稱：被告不知道伊及楊仁文至現場是要搶奪，被
告載伊等至現場後即先走等語；而下手搶奪者為楊仁文、蘇文華
二人，被害人亦無從指證被告是否有搶奪之犯意聯絡而推由楊仁
文、蘇文華下手行搶之情事，則原判決以不能僅憑楊仁文、蘇文
華二人不利被告之自白，遽行認定被告有共同搶奪犯行，並無不
合，亦無調查未盡之違誤。原判決理由欄四(一)係依證人高准徑、
王崔榕之證言，佐證證人邱鳳美所證述九十年十二月七日被告行
程內容，應無偏頗被告之情，被告所辯九十年十二月七日當日並
無與楊仁文、蘇文華一同搶奪等情，應無虛詞。並非如上訴意旨
所指原判決係依證人高准徑、王崔榕之證詞，認定證人邱鳳美對
於九十年十二月十一日被告行程之證詞，無偏頗之詞，被告所辯
該日未搶奪之情，應無虛詞。上訴意旨執上開內容指摘原判決認
事、採證違法，有判決理由矛盾之違法云云，尚有誤會，並非合
法之上訴理由。況縱捨棄證人邱鳳美、高准徑、王崔榕之證言，
依卷內資料，亦無其他積極證據足以證明楊仁文、蘇文華不利被
告之自白確與事實相符，亦即不得依共犯之自白作為被告有罪判
決之唯一證據。上訴意旨就原審已調查及依憑證據所為認事、採
證職權之合法行使，以及原判決已說明之事項，依憑己見，任意
指摘為違法，顯非適法之上訴理由，衡以首開說明，此部分之上
訴為違背法律上之程式，應予駁回。
二加重竊盜部分：
按刑事訴訟法第三百七十六條所列各罪之案件，經第二審判決者
，不得上訴於第三審法院，法有明文。本件被告被訴犯刑法第三
百二十一條第一項第四款之加重竊盜罪部分（起訴書事實記載，
屬刑法第三百二十一條第一項第四款之罪，但起訴法條誤引刑法
第三百二十條第一項），核屬刑事訴訟法第三百七十六條第二款
之案件。依首開說明，既經第二審判決，自不得上訴於第三審法
院，上訴人竟復提起上訴，顯為法所不許，應予駁回。
據上論結，應依刑事訴訟法第三百九十五條前段，判決如主文。
中　　華　　民　　國　九十四　年　 十一 　月　　十　　日
                      最高法院刑事第十庭
                          審判長法官  陳　正　庸
                                法官  賴　忠　星
                                法官  王　居　財
                                法官  林　開　任
                                法官  林　立　華
      本件正本證明與原本無異
                                      書  記  官
中　　華　　民　　國　九十四　年　 十一 　月 　十五 　日
                                                      Ｅ
